臺灣高雄地方法院刑事判決　　　　　 100年度交簡上字第32號
上　訴　人
即　被　告　江定曄
上列上訴人因過失傷害案件，不服本院高雄簡易庭99年度交簡字
第1870號中華民國100 年1 月20日第一審刑事簡易判決（聲請簡
易判決處刑案號：臺灣高雄地方法院檢察署99年度偵字第22219
號），提起上訴，本院管轄第二審之合議庭判決如下：
    主  文
上訴駁回。
    事實及理由
一、按「第二審判決書，得引用第一審判決書所記載之事實、證
    據及理由，對案情重要事項第一審未予論述，或於第二審提
    出有利於被告之證據或辯解不予採納者，應補充記載其理由
    」，刑事訴訟法第373 條定有明文。本案經本院第二審審理
    結果，認原判決所記載之事實、證據及理由（詳如附件），
    除原判決引用檢察官聲請簡易判決處刑書犯罪事實欄第1 至
    2 行誤載車號「202-DHC 」，應更正為「202-DHG 」外（見
    警卷第46頁車牌照片、本院交簡上卷第65至66頁車籍及戶籍
    查詢資料），其餘均無違誤，爰依前開規定，於第二審判決
    書予以引用，並另補充理由如後述。
二、上訴人即被告江定曄（下稱被告）上訴意旨略以：被告騎乘
    機車超越告訴人呂秀英所騎之機車時，並未感覺有發生擦撞
    ，告訴人呂秀英及後座乘客即另一告訴人陳麗香倒地受傷，
    是否確為被告超車時擦撞所致，尚非無疑。且告訴人呂秀英
    之機車倒地時，右方向燈仍在閃爍，足見呂秀英原欲右轉，
    應非被告自右側超車時未保持間隔距離而導致擦撞。又被告
    目前半工半讀，家庭狀況亦無法給予經濟資助，原判決判處
    有期徒刑3 月，亦嫌過重，被告實無力負擔易科罰金，為此
    提起上訴等語。
三、經查：
  (一)原判決依據檢察官聲請簡易判決處刑之舉證即卷附「被告於
    交通事故談話記錄、警詢及偵查中之供述、告訴人呂秀英、
    陳麗香於警詢及偵查中之指訴、道路交通事故現場圖、道路
    交通事故調查報告表(一)、(二)、交通事故談話紀錄表、現場採
    證照片、高雄市政府交通局車輛行車事故鑑定委員會鑑定意
    見書、高雄市車輛行車事故覆議鑑定委員會鑑定覆議意見書
    、高雄長庚紀念醫院診斷證明書、乃榮醫院診斷證明書、宏
    益骨科診所診斷證明書」等證據，佐以證人即告訴人呂秀英
    、陳麗香於原審審理中之證述、被告之駕駛執照查詢資料、
    高雄市○○○○○道路交通事故肇事人自首情形紀錄表等證
    據，認定「被告駕駛機車，自右後方超越告訴人呂秀英所駕
    駛之機車時，疏未注意車前狀況及兩車併行之間隔，隨時採
    取必要之安全措施，復未注意超車時，應與前車側方保持半
    公尺以上間隔，而貿然超車，所駕機車左把手擦撞呂秀英之
    機車右把手，使呂秀英失去平衡，而與後座乘客即告訴人陳
    麗香同時人車倒地，致呂秀英受有右手肘閉鎖性脫臼及內側
    韌帶損傷；陳麗香受有下背部及右前臂挫傷之傷害」之事實
    ，並將檢察官聲請簡易判決處刑書犯罪事實欄第3 行誤載「
    315-CLK 號機車」更正為「315-CLX 號普通重型機車」、第
    12行誤載「右後照鏡」更正為「右把手」、末段補充「江定
    曄於偵查犯罪之警察機關尚未知肇事人為何人時，即主動向
    到達現場處理之員警坦承肇事，自首而願意接受裁判」。復
    敘明：「核被告所為，係犯刑法第284 條第1 項前段之過失
    傷害罪。被告以一過失行為致告訴人呂秀英、陳麗香2 人受
    有傷害，觸犯2 個過失傷害罪，為想像競合犯，應依刑法第
    55條規定，從一重處斷。被告於肇事後，於前來處理之警員
    尚不知何人犯罪前，主動坦承其為肇事者，有高雄市○○○
    ○○道路交通事故肇事人自首情形紀錄表可憑，符合自首之
    要件，爰依刑法第62條前段規定，減輕其刑」等情。原判決
    已綜核全部卷證資料，詳加論斷，俱有卷存證據可資覆按，
    認定事實及適用法律，均無違誤。
  (二)被告上訴意旨雖稱其超越告訴人呂秀英所駕駛之機車時，並
    未感覺擦撞，且呂秀英之機車傾倒後，右方向燈仍在閃爍，
    應係呂秀英原欲右轉而導致擦撞云云。惟證人呂秀英於警詢
    、偵查及原審審理中均陳稱：其當時沿澄和路由西往東直行
    ，被告所騎機車係從伊機車之右後方超車，被告所騎機車之
    左把手擦撞伊所騎機車之右把手，導致伊重心不穩，而人車
    倒地受傷等語，於本院第二審審理時仍堅稱：伊當時係直行
    往澄清湖方向，要載陳麗香回長庚宿舍，不可能右轉等語（
    見本院交簡上卷第51至52頁），核與證人即告訴人陳麗香於
    警詢、偵查及原審審理中之證述，均大致相符，自堪採信。
    而被告係自後超越告訴人所騎機車，其車速本較告訴人更快
    ，且僅係超越時，機車把手輕微擦撞，又係瞬間發生，被告
    未感覺擦撞，固屬合理，惟證人呂秀英既係遭超越之前車，
    有無於超車當時發生擦撞，導致其失去平衡，自應以其切身
    經歷，較為準確。又依證人呂秀英當時行車路線及所欲到達
    之目的地，應係直行而非右轉，且機車倒地前後極有可能因
    撞擊而觸動設在車頭處之方向燈開關，縱被告所辯其於聽見
    告訴人機車倒地之聲響後，回頭查看告訴人機車之右方向燈
    閃爍等情屬實，亦不能以此事後之情況，反推告訴人於發生
    擦撞時原欲右轉。被告上訴意旨，均缺乏證據足以推翻上開
    各項證據之證明力，自不足為被告有利之認定。
  (三)復按量刑輕重，係屬事實審法院得依職權自由裁量之事項，
    苟已斟酌刑法第57條各款所列情狀而未逾越法定刑度，不得
    遽指為違法（最高法院72年臺上字第6696號判例意旨參照）
    。原判決理由中既已敘明審酌：「被告疏未注意超車時前車
    之狀況並保持安全距離，因而肇生本件車禍事故，致告訴人
    2 人受有如簡易判決處刑書所載之傷害，所為誠屬不該，且
    其於犯後先坦承肇事後，復矢口否認犯行，未見悔意，惟念
    其無前案紀錄素行尚可，有臺灣高等法院被告前案紀錄表附
    卷可稽，復衡酌被告與2 名告訴人因雙方對和解金額意見歧
    異致終未達成和解之情，兼衡被告自稱大學肄業、家境勉持
    」等一切情狀，而在刑法第284 條第1 項前段過失傷害罪之
    法定刑度「6 月以下有期徒刑、拘役或（銀元）5 百元以下
    罰金」之範圍內，量處被告有期徒刑3 月，並諭知以新臺幣
    1 千元折算1 日易科罰金之折算標準。原判決已就刑法第57
    條各款所列情狀，均詳加斟酌，量刑核屬適當，尚無被告所
    指過重之違失。
四、本院經核原判決認事用法，均無違誤，量刑亦稱允當，並無
    裁量逾越或濫用之違法，應予維持。被告以原判決認定事實
    有誤及量刑過重為由，提起上訴，經核為無理由，應予駁回
    。另審酌被告迄未向告訴人道歉及賠償損失，未能達成和解
    或獲取告訴人原諒（見本院交簡上卷第61至63頁電話紀錄）
    ，告訴人呂秀英並於第二審審理中陳稱：「伊也是當母親的
    人，也想給被告一個機會，但是被告都沒有誠意向伊道歉，
    每次見面都沒有給伊好臉色看，伊因這次車禍，手臂有開刀
    ，腳上也有疤痕，伊無法接受和解」等語；告訴人陳麗香則
    陳稱：「車禍發生之初，伊因在宜蘭工作，不想再跑高雄，
    僅向被告要求醫療費用3 千元就好，但被告拒絕賠償，還要
    求一再鑑定，害伊從宜蘭過來好幾次，連工作都丟了，來回
    車資就不止3 千元了，本案經警詢、偵查及歷次審理，已經
    1 年了，被告至今仍沒有誠意，伊不願與被告和解」等語（
    見本院交簡上卷第52至53頁），難認被告有和解誠意或悔意
    ，仍有執行原宣告刑之必要，不宜宣告緩刑，併此敘明。
據上論斷，依刑事訴訟法第455 條之1 第1 項、第3 項、第373
條、第368 條，判決如主文。
本案經檢察官鄭珮琪到庭執行職務。
中    華    民    國   100    年    4     月    25    日
                  刑事第十六庭  審判長法  官  曾逸誠
                                      法  官  洪榮家
                                      法  官  林柏壽
以上正本係照原本作成。
本判決不得上訴。
中    華    民    國   100    年    4     月    25    日
                                      書記官  洪嘉慧
附件：